【裁判字號】    95,上易,36
【裁判日期】    950403
【裁判案由】    侵權行為損害賠償
【裁判全文】
臺灣高等法院民事判決                  95年度上易字第36號
上  訴  人  丙○○
            乙○○
上  一  人
訴訟代理人  黃秀珠律師
上列當事人間請求侵權行為損害賠償事件，上訴人對於中華民國
94年11月11日臺灣士林地方法院93年度重訴字第307號第一審判
決，分別提起上訴，本院於95年3月21日言詞辯論終結判決如下
：
    主  文
原判決關於命上訴人乙○○給付金額超過新台幣壹拾萬元部分及
該訴訟費用之裁判廢棄。
上開廢棄部分，上訴人丙○○在第一審之訴駁回。
乙○○其餘上訴，暨丙○○之上訴均駁回。
第一、二審訴訟費用除確定部分外，由乙○○負擔十分之一，餘
由丙○○負擔。
    事實及理由
一、查本件上訴人丙○○曾以94年度訴字第504號就上訴人乙○
    ○於91年4月10日下午6時40分許，在台北市○○路○段339巷
    6號1樓由丙○○所開設之補習班毀謗丙○○為由，請求精神
    上損害賠償，經原法院判命乙○○賠償新台幣（下同）8 萬
    元確定在案。有判決書在卷可考（見本院卷第135頁）。本
    件丙○○請求侵權行為損害賠償，雖併以乙○○同日在住家
    外大門上張貼字條，散布文字毀損其名譽，請求精神上之損
    害賠償。經核地點不同，基本事實有異，不生違反一事不再
    理原則，合先敘明。
二、上訴人丙○○主張：兩造原係夫妻，感情不睦，伊於91年3
    月17日提出離婚請求，乙○○竟先後於同年3月24日、同年4
    月10日、同年8月14日，連續在台北市○○區○○路2段313
    號11樓之2住處大門外公眾出入場所，公然書寫張貼內容為
    「丙○○愛滋帶原小心喲、不配當老師、不要臉、又去幹酒
    女子、爽死了」、「丙○○不要臉、夜夜和妓女共渡、日日
    思春不配為老師、放棄子女不顧、找妓女共相好、大家傳予
    大家如此賤男人、真是作噁」及「祝此屋男主人和妓女永遠
    性福美滿、性事連連」等足以毀損伊名譽之文字告示，致伊
    受有精神上之損害。爰請求判命乙○○給付100萬元（原判
    決判命乙○○應給付12萬元，駁回丙○○其餘之請求，丙○
    ○就敗訴部分其中88萬元提起上訴，超過88萬元敗訴部分，
    丙○○未聲明不服，已確定），並上訴聲明：(一)原判決關於
    駁回丙○○後開第2項之訴部分廢棄。(二)乙○○應再給付88
    萬元。答辯聲明：請求判決駁回對造之上訴。
三、上訴人乙○○則以：
    本件丙○○起訴內容業經鈞院91年度訴字第504號民事判決
    確定在案，基於民事訴訟法所規定「一事不再理」原則，丙
    ○○本件顯然濫行訴訟。又91年間時值兩造離婚之爭執階段
    ，丙○○動輒對伊毆打施暴，其毆妻事件早已頻傳鄰里，以
    致多數家長不願再將子女送至其開設之補習班就讀，且其酗
    酒夜歸、生活失序，終至補習班結束營運，與兩造之婚姻事
    件顯無因果關係，豈可歸究於伊！而丙○○徒以其所製各年
    度「補習班安親班業務狀況調查紀錄表」證明財產損失更屬
    無稽！經上開事件後，伊一文不名，生活無繼困頓莫過於此
    ，而丙○○何來遭受任何精神及名譽上損害之有，伊雖有寫
    字條，但僅張貼在自家屋內，並未張貼屋外大門，4月10日
    並無張貼，證人兩造之女謝雅群並未確切證明字條張貼住處
    外大門上，刑事判決有不備理由之違法，獨立民事訴訟不受
    其拘束。伊縱有張貼字條，但兩造住家為第11樓，該大樓僅
    共計12層，僅同層樓之住戶可能看見，損害極小，原判決判
    命賠償12萬元，顯然違反比例原則。丙○○對婚姻不忠，致
    生爭執毆妻，伊10多年辛苦努力維持家計，竟遭對造挾怨報
    復，居心可議，所述均非事實等語，資為抗辯。並上訴聲明
    ：原判決不利部分廢棄，駁回丙○○在第一審之訴。答辯聲
    明：駁回對造上訴。
四、不爭執事項
    (一)兩造原係夫妻，感情不睦。
    (二)台灣士林地方法院91年度訴字第504號判決命乙○○應賠
      償丙○○8萬元，業已履行。
五、兩造之爭點
    經依民事訴訟法有關規定，整理並協議簡化兩造之爭點，原
    判決第2項爭點，丙○○已捨棄不再一併主張對造就補習班
    營運困難，結束營業之損害請求賠償。茲就兩造爭點分述之
    ：
    (一)乙○○有無於上述時間，連續在住家門外張貼散布毀損丙
      ○○名譽之前述字條？
      乙○○雖僅自認有寫字條，貼在屋內，否認張貼在住處外
      大門上公眾出入場所云云。然查丙○○主張乙○○有前開
      91年3月24日、同年8月14日二次侵權行為，業據提出載有
      各該內容之字條影本為證（見調閱之偵字卷第17頁、91頁
      、偵續卷第22頁）。丙○○曾據以提出刑事妨害名譽告訴
      ，曾判處乙○○罪刑確定在案，有其提出之一、二審刑事
      判決影本可考（見原審93年度重訴字第307號卷第8、33頁
      ）。乙○○亦自認各該字條為其所書寫，辯稱僅貼於屋內
      未貼門外云云。丙○○固曾稱部分字條原先貼於室內，惟
      經其撕下揉成一團，對造又將之貼於屋外大門，有照片影
      本可考（見偵續卷第63、64頁）。參諸部分內容提及．．
      ．大家傳予大家，如此賤男人，真是作噁云云。如僅貼於
      屋內，顯難達傳予大家之目的，顯見有公告週知之意圖。
      兩造之女謝雅群在刑事案件偵審中曾證稱系爭紙條有貼門
      口的，有貼家裡的，親眼看到媽媽在貼，約下學期至少有
      2次，在晚上11時左右，貼在門口有很多張，在家裡貼的
      我有親眼看到，門外有些是我我上課回來就看到的，．．
      ．。有各該筆錄影本可考（見91年偵字第4207號卷第109
      頁以下、原法院93年易字第84號卷93年8月30日審判筆錄
      影本）。上開證言核與丙○○指訴情節大致相符。證人即
      鄰居甲○○雖證稱：我4、5點接小孩回家，從沒注意有貼
      紙條，如果有貼紙條，我應該會過去看云云。然依證人謝
      雅群所述，乙○○都是夜間11時許張貼。丙○○稱看到會
      撕下。此，證人甲○○出入時間與張貼時間錯開，未看
      見亦屬可能，該證言尚不足為有利乙○○之認定。至於同
      年4月10日有無該次張貼行為，丙○○前後陳述不一，復
      為乙○○所否認，又無其他確切證據足資佐證，原審失察
      ，併認乙○○有該次張貼行為，尚有可議，刑事判決雖予
      認定，但無拘束獨立民事訴訟之效力，應認乙○○此部分
      之抗辯為可取。
    (二)關於賠償金額若干？
      按「人格權受侵害時，得請求法院除去其侵害；有受侵害
      之虞時，得請求防止之。前項情形，以法律有特別規定者
      為限，得請求損害賠償或慰撫金。」、「因故意或過失，
      不法侵害他人之權利者，負損害賠償責任。」「不法侵害
      他人之身體、健康、名譽、自由、信用、隱私、貞操、或
      不法侵害其他人格法益而情節重大者，被害人雖非財產上
      之損害，亦得請求賠償相當之金額。」，此於民法第18條
      、第184條第1項前段、第195條第1項前段分別定有明文。
      經查：乙○○確有公然張貼上開文字於兩造住處外大門，
      指述以老師為業之丙○○染有難治之疾病，並以粗俗不堪
      之字眼形容其與婚外之女人發生性關係，當使其名譽受損
      ，其精神上自受有相當痛苦；從而，丙○○依前開規定請
      求非財產上之損害賠償，於法即無不合，惟91年4月10日
      不能證明乙○○有張貼行為部分，應予剔除。本院爰審酌
      丙○○所從事之補教職業、因本事件所造成精神上痛苦之
      程度、乙○○行為動機、張貼二次，兩造原為夫妻之關係
      及各人之經濟狀況（見一審卷第137-178頁財產所得調件
      明細表，及訴訟救助卷所查得乙○○財產資料）等一切情
      狀，認丙○○所請求非財產上之損害賠償以10萬元為適當
      。乙○○上訴意旨指摘原判決命其給付不應准許2萬元部
      分不當，聲明廢棄，為屬正當，應予廢棄改判，就應准許
      10萬元部分一併聲明廢棄，為無理由，應駁回上訴。丙○
      ○上訴意旨，請求增加給付88萬元，不應准許，應駁回其
      上訴。本件事證已臻明確，兩造其餘攻擊防禦方法並所用
      證據，經審酌認與判決結果不生影響，爰不逐一論列，附
      此敘明。
據上論結，本件乙○○之上訴為一部有理由，一部無理由，丙○
○之上訴為無理由，依民事訴法第449條第1項、第450條、第79
條，判決如主文。
中    華    民    國    95    年    4     月    3     日
                      民事第七庭審判長法  官  鄭三源
                                      法  官  周美月
                                      法  官  王聖惠
正本係照原本作成。
兩造均不得上訴。
中    華    民    國    95    年    4     月    3     日
                                      書記官  董曼華


司法院資訊處製作；財團法人民間司法改革基金會備份。
